【裁判字號】    97,抗,613
【裁判日期】    970627
【裁判案由】    聲請更定其刑
【裁判全文】
臺灣高等法院刑事裁定                   97年度抗字第613號
抗  告  人  臺灣臺北地方法院檢察署檢察官
受  刑  人  甲○○
上列抗告人因受刑人偽造文書等案件聲請更定其刑，不服臺灣臺
北地方法院中華民國97年5月14日裁定（案號：97年度聲字第104
7號），提起抗告，本院裁定如下：
    主  文
抗告駁回。
    理  由
一、按受徒刑之執行完畢，或一部之執行而赦免後，五年以內故
    意再犯有期徒刑以上之罪者，為累犯，加重本刑至二分之一
    ；又按裁判確定後，發覺為累犯者，依前條之規定更定其刑
    。但刑之執行完畢或赦免後發覺者，不在此限，刑法第四十
    七條第一項、第四十八條固分別定有明文。然此所稱更定其
    刑，必其累犯之發覺，係在裁判確定之後，始足當之；茍於
    裁判確定之前，已經發覺有累犯之情事者，即無適用之餘地
    。又被告之前科資料，與認定被告是否屬於累犯及應否依累
    犯之規定加重其刑之待證事實至有關係，自屬事實審法院應
    於審判期日調查之證據。事實審法院於審理時，如依卷內證
    據及訴訟資料足以發覺被告有累犯之事實，自應加以調查，
    及於判決內論以累犯並依法加重其刑；倘已依卷內證據及訴
    訟資料已足以發覺為累犯，而於審判期日就該累犯之事實漏
    未調查審酌，並於判決時漏論累犯並加重其刑，因非於裁判
    確定後發覺為累犯者，無從依刑法第四十七條之規定更定其
    刑；法院審判時，或因卷證資料未能考見被告為累犯，於判
    決確定後，始行發覺其為累犯，或其發覺非在刑之執行完畢
    或赦免後，既合於累犯更定其刑之條件，應循裁定更正其刑
    之程序為之（最高法院九十一年度台非字第二四號、九十四
    年度台非字第二八六號、九十六年度台非字第七四號判決意
    旨併同參照）。
二、原裁定略以：受刑人甲○○前因違反毒品危害防制條例案件
    ，經臺灣臺北地方法院以九十四年度易字第三五八號判決判
    處有期徒刑四月確定，已於民國九十四年八月十日因易科罰
    金而執行完畢。受刑人於前案執行完畢五年之內，又於九十
    五年十月十八日，再犯本件偽造文書等案件，經臺灣臺北地
    方法院於九十六年八月十七日，以九十六年度訴字第七五八
    號判決判處有期徒刑四月，減為有期徒刑二月確定，嗣經臺
    灣臺北地方法院以九十六年度聲字第二○七四號裁定與另違
    反毒品危害防制條例等案件定其應執行有期徒刑四月確定，
    檢察官執行指揮書之執畢日期為九十七年六月十五日，現尚
    未執行完畢等情，固有前揭判決書、本院被告前案紀錄表、
    檢察官執行指揮書等件附卷可稽，而可認定。然觀之臺灣臺
    北地方法院九十六年度訴字第七五八號卷內所附之本院被告
    前案紀錄表，已明確登載前揭九十四年度易字第三五八號判
    決及執行完畢之紀錄，此與參照最高法院九十二年度台非字
    第一四九號、九十一年度台抗字第二三號號裁判意旨，乃因
    被告身分證編號重編致原審卷內所附之錯誤身分證編號紀錄
    表無前案判決紀錄等原因，致事實審原得依卷內所附被告前
    科資料或被告已供稱前科發覺為累犯，卻於審判時，疏予注
    意，致實際上並未發覺而未依累犯規定論處之情形，顯然不
    同。本案經核已屬裁判確定之前，足資發覺累犯情形，難認
    尚有刑法第四十八條適用之餘地，檢察官聲請本件累犯更定
    其刑，於法尚有不合，而難准許。至究否由原審依職權裁定
    更正或以其他方式救濟，乃屬另一問題，附予指明。
三、本院經查原裁定並無不當，應予維持。抗告意旨雖略以：刑
    法第四十八條規定並未限制累犯更定其刑必須在裁判確定前
    有充足之資料可判斷範圍，本件受刑人並未告知審判法官先
    前有執行完畢情事，自難令審判法官限縮更定其刑之職權，
    況非常上訴不利不及於被告，更正裁定又僅限於誤寫誤算情
    形，此乃刑法第四十八條特別明定累犯必罰主義之根本原因
    ，原裁定未察，遽以駁回其更定其刑聲請，尚有未當云云。
    惟查，抗告意旨就前揭受刑人於前案（臺灣臺北地方法院九
    十四年度易字第三五八號毒品危害防制條例案件）執行完畢
    五年之內，又於九十五年十月十八日，再犯本件偽造文書等
    案件，經臺灣臺北地方法院於九十六年九月十日，以九十六
    年度訴字第七五八號判決判處有期徒刑四月，減為有期徒刑
    二月確定，嗣經臺灣臺北地方法院以九十六年度聲字第二○
    七四號裁定與另違反毒品危害防制條例等案件定其應執行有
    期徒刑四月確定，檢察官執行指揮書之執畢日期為九十七年
    六月十五日等情，並不爭執，且有該判決書、本院被告前案
    紀錄表、檢察官執行指揮書等件附卷可稽。查事實審法院對
    被告有無累犯之事實，是否適用刑法第四十七條累犯之規定
    加重其刑，屬法院認定事實與適用法律之基礎事項，客觀上
    有其調查之必要，故為職權調查事項，抗告意旨指摘為被告
    未告知審判法官先前有執行完畢情事云云，自非有理。又本
    件依卷內證據及訴訟資料於「裁判前」已足以發覺為累犯（
    臺灣臺北地方法院九十六年度訴字第七五八頁號案卷二五頁
    ），而該案於審判期日雖曾提示被告全國紀錄表（同上卷一
    一一頁），惟疏未注意該累犯之事實致於判決時漏論累犯，
    自與刑法第四十八條「裁判確定後，發覺為累犯者」規定之
    法定要件不合，揆諸首揭說明，原裁定認檢察官聲請本件累
    犯之更定其刑於法未合，尚非無所本。又本件為法律適用問
    題，與是否鼓勵再犯等情，毫無相涉。從而，本件抗告應認
    無理由，予以駁回。
據上論斷，應依刑事訴訟法第四百十二條，裁定如主文。
中    華    民    國    97    年    6    月    27    日
                  刑事第十八庭審判長法  官  吳鴻章
                                    法  官  周政達
                                    法  官  段景榕
以上正本證明與原本無異。
如不服本裁定，應於收受送達後五日內向本院提出抗告狀。
                                    書記官  陳靜姿
中    華    民    國    97    年    6     月    30    日


司法院資訊處製作；財團法人民間司法改革基金會備份。
